臺灣高等法院臺中分院刑事判決　　　　　　　　　九十年度交上易字第二五二六號
　　上　訴　人　臺灣彰化地方法院檢察署檢察官
　　被　　　告　乙○○
　　　　　　　　丙○○
　　右　一　人
　　選任辯護人　林世祿
右上訴人，因被告過失傷害案件，不服臺灣彰化地方法院八十九年度交易字第一七二
號，中華民國九十年十月十七日第一審判決（起訴案號：臺灣彰化地方法院檢察署八
十九年度偵續一字第二號）提起上訴，本院判決如左：
    主  文
上訴駁回。
    理  由
一、本案經本院審理結果，認第一審判決以被告乙○○、丙○○被訴之犯罪不能證明
    ，因而均為其等無罪之諭知，經核均無不當，應予維持，並引用第一審判決書記
    載之理由（如附件）。
二、檢察官依告訴人之請求上訴狀提起上訴及告訴人補充意旨略以：（一）到場處理
    警員於車禍當時，並未測量碎片距道路兩端之距離，則原審所依憑之原始草圖及
    警員所為事後散落物距離路邊線距離之記載，顯非事實。（二）觀諸上開草圖，
    碎片散佈寬度係在距離西邊路邊線二點七公尺處至五點六公尺處之範圍，而路寬
    七公尺之道路，中間線應為三點五公尺，顯見南北向車道均有散落機車碎片，原
    判決認為機車碎片散落在北向車道，而認為碰撞地點在北向車道，顯有違誤。由
    於碎片散落位置在路中央處，而南北向道路路寬各三點五公尺，被告乙○○所駕
    駛之動力拼裝車車寬一點四公尺，可知被告乙○○所駕駛之動力拼裝車、被告丙○○所騎乘之機車，均未靠右行駛。又因碎片亦散落在告訴人遵行之南下車道，
    顯見係被告丙○○騎機車進入告訴人行駛之車道，始發生擦撞。（三）因兩車倒
    地位置均偏同一側，可知係告訴人騎乘機車遵行南下車道，經被告乙○○所駕駛
    之動力拼裝車碰撞後，始產生與被告丙○○之機車倒地方向一致之情形。（四）
    被告丙○○坦承以四、五十公里之速度前行，且於五十公尺外即看見告訴人，仍
    與告訴人發生碰撞，顯係超速行駛且未注意車前狀況，應有過失。
三、本院經查，本案前經檢察官偵查後，兩次為不起訴處分後，經告訴人戊○○聲請
    再議後，由檢察官另為本案之起訴，本案亦無其他新調查證據之產生，自應以案
    卷內之證據為具體審酌，合先敘明，並再敘述如下：
(一)上開現場草圖係證人即承辦警員丁○○所製作，草圖上雖未標示機車碎片與道路
    邊緣之距離，然丁○○於本院九十一年一月八日審理時證稱「我們接獲通知才去
    現場處理，去現場時只有二部機車，人都不在現場，我們問路邊的人，路邊的人
    有顧忌都說沒有看到車禍情形」、「第一次我沒有丈量散落物距離，第二次檢察
    官去時我們有丈量，我的草圖也是正確的」等語在卷，核與檢察官到現場勘驗時
    所製作之勘驗筆錄記載：現場在芳漢路七一一號前，地面已無車禍遺跡，經王功
    派出所主管依警訊照片指正當時碎片散落處，測量後距西側（應指北向車道）柏
    油路邊緣三公尺三十公分，距東側柏油路（應指南下車道）邊緣四公尺七十公分
    等情相符（參見八十七年度偵字第六八三四號偵查卷三三頁），則依上開草圖所
    標示之碎片位置，與警員到場處理時所拍攝之現場照片所示機車之碎片位置，以
    及其後彰化縣警察局查覆之現場圖所載說明「被告丙○○機車前輪距離左邊路邊
  邊線五點六公尺，戊○○機車後輪距離左邊路邊邊線五點六公尺，散落物長三點
    二公尺，距左邊路邊邊線約四點五公尺」（參見偵續字第一０號卷二六頁），佐
    以兩造所供稱該路寬七公尺，加計水溝合計八公尺等情，堪認警員丁○○到場繪
    製之現場草圖，與警員事後指證機車碎片散落物位置後，再行測得之散落物與道
    路邊緣間之距離，應屬正確，告訴人遽依證人丁○○於偵查中之供詞「沒有測量
    碎片與道路兩端距離，只有量與車子距離」（參見偵續一字卷第二八頁），於偵
    審中指稱該草圖、現場圖不實云云，自難採取。
(二)依警訊卷附之現場照片及現場原始草圖（參見偵續字第一０號卷二五、二六頁）
    顯示，被告與告訴人所騎乘機車碰撞後之散落物，幾均在北上車道上，而被告與
    告訴人之機車亦均以近九十度之角度橫停在北上車道上並鄰靠路邊，茲綜合碎片
    散落位置及兩機車倒地位置以觀，堪推論告訴人機車與被告機車發生擦撞之位置
    ，應在被告丙○○所遵行之北上車道，已甚灼然。且機車碎片之散落位置，僅能
    協助確認車輛發生碰撞時，發生碰撞車輛的位置，此與其他車輛行駛情形無涉。
    又被告乙○○所駕駛之動力拼裝車，經檢察官勘驗結果，除左後輪胎有二邊長各
    十九公分、一邊長四公分之刮痕外，其餘部位均無明顯之撞痕或擦痕，此有前開
    勘驗筆錄附於偵查卷可參，並無任何證據可證明確該動力拼裝車與告訴人所騎乘
    之機車發生碰撞或擦撞，再依該路寬僅七公尺，計算動力拼裝車之橫寬一點四公
    尺後，顯難以兩機車碰撞後產生之碎片位置，逕行認定被告乙○○未靠右行駛，
    且被告丙○○發生本件撞擊後，係跌落其北上方向之水溝之情事，業據其於偵審
    中供明在卷，則告訴人或告訴代理人以該草圖所載之散落物長三點二公尺，寬二
    點九公尺，依被害人機車倒地距左邊路邊五點六公尺扣除計算後，認散落物距離
    左邊二點七公尺，因指被告乙○○、丙○○均未靠右行駛，並認為係被告丙○○
    騎乘機車侵入南下車道與告訴人機車發生擦撞，均難認有據，難以採取。再者，
    在車輛發生衝撞情形，由於撞擊力量巨大，機車受撞擊倒地之際，由於受力關係
    而可能發生旋轉，此為一般物理學上之常識，是以在兩車對向衝撞之情形，發生
    兩車倒地方向一致之情形，並非不可能存在，是告訴人徒憑告訴人與被告機車倒
    地方向一致，遽認為告訴人機車遭被告乙○○所駕駛之三輪車碰撞云云，自屬猜
    測之詞，難以採取。
(三)按行車速度，依標誌之規定，無標誌者，在市區道路時速不得超過四十公里，在
    郊外道路時速不得超過六十公里（其後，九十年五月三十日修正為，在市區道路
    ，時速不得超過五十公里，在郊外道路時速不得超過六十公里，但在未劃設車道
    線或行車分向線之道路，市區時速不得超過三十公里，郊外道路不得超過時速四
    十公里），道路交通安全規則第九十三條第一項第一款定有明文。本件被告丙○○於肇事後偵查中雖供陳「（問：車速為何？）約四、五十公里」等語，然就碰
    撞時之速度，則供稱「（問：碰撞時車速為何？）不曉得，我有稍微減速」等語
    （參見八十九年偵續一字第二號偵查卷二三頁背面），至原審審理中則供稱「我
    當時時速約三、四十（公里）」，互核以觀，並無甚大出入，則其辯稱碰撞當時
    之時速約三、四十公里等語，應可採信。此外，本院綜合全案卷證資料，亦查無
    積極證據證明被告丙○○確實有超速情事，則告訴人指稱被告丙○○自承於碰撞
    時時速四、五十公里，由於超速致生本件車禍，容屬臆測之詞。又被告丙○○既
    遵行於北上車道而正常行駛，本於信賴保護原則，自可信賴其他道路使用者亦同
    樣遵守道路交通安全規則，雖被告丙○○已先後陳稱於五十公尺外發現告訴人、
    於三、四十公尺前看到告訴人等語，然均未能謂被告丙○○於發現告訴人之時，
    即需對於告訴人可能為任何違規行為採行必要措施，是原審認為被告丙○○信賴
    告訴人應遵守道路交通安全規則，對於告訴人突然之侵入車道猝不及防，自屬妥
    切，告訴人以前開距離足供被告丙○○採行必要措施云云，礙難採信。
(四)本件經檢察官送請臺灣省彰化縣區車輛行車事故鑑定委員會鑑定，經參酌卷內告
    訴人、被告、證人之應訊筆錄、警繪現場圖，及現場照片，研判認定「本案係戊○○駕駛重機車由北往南方向在肇事時地超越同向前行之乙○○所駕載蚵拼裝三
    輪車途中，與對向駛來之丙○○所駕重機車碰撞，雙方倒地後，戊○○人車被乙○○所駕拼裝三輪車左後輪輾及」，遂研議認定「1.戊○○駕駛中機車當時超車
    不當，始與對向丙○○機車碰撞倒地，且令被超而已駛達該處之乙○○拼裝車左
    後輪碾及。應為肇事原因。2.乙○○駕駛拼裝車屬被超之前行車，丙○○駕駛重
    機車屬遵行己方路線之對向來車，應均無肇事因素。3.三方當事人均屬無駕照駕
    車，同有違規」，此有臺灣省彰化縣區行車事故鑑定委員會鑑定意見書附卷可參
    。嗣經檢察官再送請臺灣省車輛行車事故覆議鑑定委員會覆議結果，亦採認原鑑
    定意見，僅將鑑定文詞更正為「戊○○駕駛重機車，行經未劃設分向標線路段超
    車偏左行駛不當，為肇事原因」等語，亦有臺灣省車輛行車事故覆議委員會八十
    八年十二月八日府覆議字第八八０二五０號函在卷可考，則被害人猶以上開陳詞
    及乙○○之三輪車未具有煞車功能云云，指摘被告二人有過失，尚難採取。況本
    案之證人林典、黃貴煌先後於警訊、偵審中所證稱情節，均難據為被告不利之認
    定，是綜上所述，告訴人駕駛重型機車超車不當，以致肇事，而被告乙○○、丙○○在其遵行車道正常行駛，因告訴人之超車，一時避讓不及發生碰撞，尚無行
    車過失之責任，至為明顯，且經送鑑定、覆議肇事責任結果，亦認被告二人並無
    肇事因素，是被告二人辯稱其等均無行車過失，尚堪採取，原審因而審酌卷內有
    利、不利被告之證據後，認不能證明被告犯罪，而為被告無罪之諭知，經核尚無
    不當，檢察官以上開意旨指摘原判決不當，難認有理由。再者，本件告訴代理人
    ，於本院九十年十二月十七日調查時，雖陳稱請求將車禍資料，再送請學術單位
    如成功大學等鑑定，然經本院諭知補具詳細鑑定之調查證據狀後提出，未據其依
    期提出，且上開事實已明確，本院因認尚無另行鑑定必要，是本件上訴既為無理
    由，其上訴應予駁回。
據上論斷，應依刑事訴訟法第三百七十三條、第三百六十八條，判決如主文。
本案經檢察官甲○○到庭執行職務
中      華      民      國    九十一    年      一      月    二十二    日
                                  臺灣高等法院臺中分院刑事第二庭
                                        審判長法  官  羅  禮  政
                                              法  官  陳  欣  安
                                              法  官  蔡  聰  明
右正本證明與原本無異。
不得上訴。
                                              書記官    瑞  芳
中      華      民      國    九十一     年      一       月  二十三    日
                                                                        Ｆ
